【裁判字號】    96,訴,710
【裁判日期】    970314
【裁判案由】    違反組織犯罪防制條例等
【裁判全文】
臺灣新竹地方法院宣示判決筆錄          96年度訴字第710 號
公  訴  人  臺灣新竹地方法院檢察署檢察官
被      告  戊○○
選任辯護人  陳詩文律師
            李晉安律師
上列被告因違反組織犯罪防制條例等一案，經檢察官提起公訴（
96年度偵字第1214號、第4269號、第4298號、第4931號、第4932
號、第4934號、第4936號、第4937號、第4938號、第4939號、第
4940號、第4941號、第4968號、第5471號、96年度毒偵字第1045
號、第1243號、第1435號、第1442號、第1452號、96年度少連偵
字第12號）後，聲請本院改依協商程序而為判決，於中華民國97
年3 月14日下午4 時在本院刑事第七法庭宣示判決，出席職員如
下：
法官起立朗讀判決主文、犯罪事實要旨、處罰條文，及告以上訴
限制、期間並提出上訴狀之法院，且諭知記載其內容：
一、主  文：
    戊○○共同犯恐嚇取財罪，累犯，處有期徒刑捌月；減為有
    期徒刑肆月。又共同犯恐嚇危害安全罪，累犯，處有期徒刑
    伍月；減為有期徒刑貳月又拾伍日。又成年人與少年共同犯
    恐嚇取財未遂罪，累犯，處有期徒刑伍月；減為有期徒刑貳
    月又拾伍日。又共同犯恐嚇取財未遂罪，累犯，處有期徒刑
    伍月；減為有期徒刑貳月又拾伍日。又共同犯恐嚇取財罪，
    累犯，處有期徒刑捌月。又共同犯恐嚇取財未遂罪，累犯，
    處有期徒刑伍月。又轉讓第一級毒品，累犯，處有期徒刑壹
    年貳月；減為有期徒刑柒月。又轉讓第一級毒品，累犯，處
    有期徒刑壹年貳月。又明知為禁藥而轉讓，累犯，處有期徒
    刑捌月；減為有期徒刑肆月。又明知為禁藥而轉讓，累犯，
    處有期徒刑捌月。又明知為禁藥而轉讓，累犯，處有期徒刑
    捌月。又明知為禁藥而轉讓，累犯，處有期徒刑捌月。又明
    知為禁藥而轉讓，累犯，處有期徒刑捌月。應執行有期徒刑
    肆年貳月。
二、犯罪事實要旨：
（一）戊○○前曾於民國82年7 月間，因違反麻醉藥品管理條例
      案件，經本院於83年2 月15日，以82年度訴字第1376號刑
      事判決，判處有期徒刑10月，嗣於83年4 月6 日確定；又
      於83年8 月間，因偽造有價證券案件，經本院於83年11月
      25日，以83年度訴字第866 號刑事判決，判處有期徒刑3
      年6 月，嗣於84年1 月9 日確定；又於83年10月間，因違
      反麻醉藥品管理條例案件，經本院於84年4 月7 日，以83
      年度訴字第1067號刑事判決，判處有期徒刑10月，嗣於84
      年5 月15日確定；又於83年12月間，因搶奪案件，經本院
      於84年6 月6 日，以84年度訴字第269 號刑事判決，判處
      有期徒刑8 月，嗣於84年6 月26日確定，上開2 罪並經定
      應執行刑為有期徒刑1 年4 月確定，上開各罪接續執行，
      於84年1 月20日入監執行，嗣於86年8 月20日因縮短刑期
      假釋出監。又於假釋期間之88年11月間，因違反槍砲彈藥
      刀械管制條例等案件，經本院於89年1 月13日，以88年度
      訴字第534 號刑事判決，分別判處有期徒刑1 年併科罰金
      新臺幣60萬元、5 月，並經定應執行刑為有期徒刑1 年4
      月併科罰金新臺幣60萬元，嗣於89年1 月31日確定；又於
      88 年11 月間，因贓物案件，經本院於89年4 月26日，以
      89年度易字第113 號刑事判決，判處有期徒刑6 月，嗣於
      89年6 月2 日確定，上開3 罪並經定應執行刑為有期徒刑
      1 年10月併科罰金新臺幣60萬元確定；又於88年11月間，
      因違反毒品危害防制條例案件，經本院於89年4 月29日，
      以88 年 度訴字第535 號刑事判決，判處有期徒刑10月併
      科罰金新臺幣7 萬元，嗣於89年6 月8 日確定，上開4 罪
      並經定應執行刑為有期徒刑2 年6 月併科罰金新臺幣65萬
      元確定。前案假釋並經撤銷執行殘刑2 年8 月17日，並接
      續執行上開有期徒刑2 年6 月，於89年2 月9 日入監執行
      ，並於93年4 月2 日因縮短刑期假釋付保護管束出監（93
      年9 月29日至95年1 月2 日執行感訓處分），而於95年6
      月1 日保護管束期滿執行完畢。
（二）戊○○與庚○○（所涉恐嚇取財罪，由本院另行以96年度
      訴字第710 號宣示判決筆錄判處有期徒刑7 月，減為有期
      徒刑3 月又15日）共同出於為自己不法所有目的的犯罪意
      思聯絡及行為分擔，因庚○○與位於新竹市○○路○ 段32
      號之「寅○○○」員工亥○○有債務糾紛，亥○○偕同天
      ○○前往庚○○住處索討，因而與庚○○之父親發生衝突
      ，庚○○見此舉令其顏面掃地，遂前往新竹市○○路○ 段
      308 號，向地○○提及此事要求討回顏面，地○○知悉後
      ，遂指揮宇○○、宙○○集結手下小弟前往「寅○○○」
      砸店以討回面子，宇○○將此事轉知手下小弟即少年曾○○、王○○，轉而再行號召其他人一同前往，嗣庚○○、
      宇○○、玄○○、黃○○、Ａ○○、少年林○○、王○○
      、曾○○（地○○等人經檢察官另行起訴；少年林○○等
      人，另以竹市警一分偵字第0960008402號移送本院審理中
      ）及其餘數10名真實姓名年籍不詳之成年人及少年，於95
      年12月21日晚上8 時許，集結後前往「寅○○○」，分持
      球棒等物砸毀「寅○○○」內外之玻璃，嗣眾人見停放在
      「寅○○○」外屬於隔鄰之超越車行所有之車牌號碼0000
      －00號自用小客車，更持球棒等物將該車玻璃、板金等砸
      毀而致令不堪用。戊○○與庚○○遂得於96年1 月間某日
      ，共同在庚○○位於新竹市○區○○街210 巷18弄25號之
      住處，以言詞恐嚇「寅○○○」負責人，使「寅○○○」
      負責人心生畏懼，而與庚○○簽立「和解書」，除免除庚○○積欠「寅○○○」之新臺幣（下同）15萬元之債務、
      同意庚○○不必賠償上開「寅○○○」遭毀損之損失外，
      「寅○○○」負責人尚必須給付庚○○35萬元，並已給付
      完畢，而得財產上不法之利益及取得財物。
（三）戊○○與辛○○（所涉恐嚇危害安全罪，由本院另行以96
      年度訴字第710 號宣示判決筆錄判處有期徒刑4 月，減為
      有期徒刑2 月）、申○○（由檢察官另行偵辦中）及另5
      名真實姓名年籍不詳之成年男子，共同出於恐嚇危害他人
      生命、身體、財產安全的犯罪意思聯絡及行為分擔，由戊○○於95年年底，受真實姓名年籍不詳、綽號「阿富」之
      人委託，向卯○（真實姓名年籍詳卷）催討積欠「阿富」15
      萬元之債務。戊○○先與申○○、另1 名真實姓名年籍不
      詳之成年男子，於95年12月間某日，在新竹縣竹東鎮○○
      路某處，共同對卯○稱卯○須於3 天後還錢，否則會去找麻煩
      等詞，致卯○開始躲避戊○○等人。嗣戊○○於96年3 月初
      得知卯○所在，遂與申○○、辛○○及另5 名真實姓名年籍
      不詳之成年男子，於96年3 月13日凌晨0 時30分許，至新
      竹縣竹東鎮○○路某處卯○所在地，先由另5 名真實姓名年
      籍不詳之成年男子共同毆打卯○（傷害部分，未據提出告訴
      ），再由申○○對卯○恫稱該筆債務要好好處理，不然會很
      慘等語，而以此加害生命、身體、財產之事，使卯○心生畏
      懼，即於當日下午某時許籌措10萬元予戊○○，致生危害
      卯○之安全。
（四）戊○○與乙○○、丙○○（乙○○等2 人所涉恐嚇取財未
      遂等罪，均由本院另行以96年度訴字第710 號宣示判決筆
      錄，分別判處有期徒刑5 月、4 月，各減為有期徒刑2 月
      15日、2 月）、巳○（已由檢察官另行追加起訴，由本院
      以97年度訴字第47號宣示判決筆錄判處有期徒刑4 月，減
      為有期徒刑2 月）、斯時為14歲以上未滿18歲之少年黃○○（79年3 月22日生，姓名年籍詳卷，其恐嚇取財未遂等
      犯行另案由本院少年法庭調查審理中）及其他真實姓名年
      籍不詳、綽號「房中」、「阿凱」、「斧頭」、「小胖」
      「小海」之男子數人（綽號「房中」等人由檢察官另行偵
      辦中），共同出於為自己不法所有目的及剝奪他人行動自
      由的犯罪意思聯絡及行為分擔，於96年1 月間某日，知悉
      丑○（真實姓名年籍詳卷）於96年1 月初某日在位於新竹市
      ○○路○ 段180 號之「笑傲江湖KTV 」，與真實姓名年籍
      不詳、綽號「佩佩」之坐檯小姐發生糾紛，戊○○遂假藉
      為「佩佩」解決上開糾紛，先號令巳○透過真實姓名年籍
      不詳之人告知丑○須賠償「佩佩」遮羞費，嗣於96年2 月間
      某日下午1 時許，由「阿凱」約丑○至新竹市○○路上某建
      物內，「房中」等人再共同持鐵棍、鋁棒、高爾夫球桿等
      物毆打丑○（傷害部分，未據告訴），並告以係為了處理上
      開坐檯小姐的事、丑○必須賠償遮羞費等詞，戊○○等人再
      共同以不法腕力將丑○帶至新竹市○○區○○路6 段647 巷
      31弄56之2 號內，並以膠帶綑綁丑○之雙手、矇住其口部、
      眼睛，以非法方法剝奪其行動自由，「房中」並在丑○旁邊
      拉擊非槍砲彈藥刀械管制條例所管制之不詳槍支1 把（未
      扣案）之槍機，告以勿輕舉妄動、否則會有生命危險等詞
      ，期間「房中」等人並不斷共同毆打丑○（傷害部分，未據
      告訴），使丑○心生畏懼，嗣丙○○假藉居間協調，與丑○
      之父親午○○所委託之未○○一同出面與戊○○交涉，戊○○等人始於當日晚上7 時許釋放丑○，而未遭取財得逞。
（五）戊○○與真實姓名年籍不詳之人數人，共同出於為自己不
      法所有目的的犯罪意思聯絡及行為分擔，於95年12月間知
      悉辰○（真實姓名年籍詳卷）位於新竹市○○路某處之住處
      ，鄰近Ｂ○○、Ｃ○○、Ｄ○○等數10人所共有位於新竹
      市○○段0000-0000 地號之土地，辰○及其家人出入必須經
      由上開土地等情，戊○○即對Ｄ○○等人佯稱欲為其等處
      理上開土地事宜，使不知情之Ｄ○○等人於95年12月12日
      簽署授權書委託戊○○處理，戊○○遂得以於96年1 、2
      月間某日，對辰○及其家人稱須以數百萬元之代價購買上開
      土地、否則日後進出家門會有問題等詞，惟辰○及其家人始
      終未交付金錢予戊○○，戊○○遂再號令真實姓名年籍不
      詳之人在上開土地鄰近辰○上開住處部分搭建鐵皮圍籬，阻
      礙辰○及其家人進出，辰○遂逕與Ｂ○○交涉，Ｂ○○、Ｃ○○因與辰○交好，是以無償移轉共有上開土地之應有部分所
      有權予辰○，使辰○得以共有人之身分使用上開土地，戊○○
      知情後，遂號令真實姓名年籍不詳之人於96年3 、4 月間
      某日，至Ｂ○○位於新竹市某處之住處外，對之恫稱Ｂ○○害他們拿不到錢、年紀一大把、想活久一點的話就出來
      談、付點走路工等詞，使Ｂ○○心生畏懼，惟Ｂ○○並未
      交付金錢予戊○○，而未遭取財得逞。
（六）戊○○與辛○○、丙○○（辛○○等2 人所涉恐嚇取財罪
      ，均由本院另行以96年度訴字第710 號宣示判決筆錄，分
      別判處有期徒刑7 月）、巳○（所涉恐嚇取財罪，由本院
      另行以97年度訴字第47號宣示判決筆錄判處有期徒刑7 月
      ）、酉○○（由檢察官另行偵辦中）共同出於為自己不法
      所有目的的犯罪意思聯絡及行為分擔，先由戊○○於96年
      5 月間某日，在位於新竹市○○路○ 段377 號之「城市花
      園精品旅館」，借款1 萬5,00 0元予戌○○，嗣於96年5
      月20日晚上某時許，在新竹縣竹東鎮某處，由戊○○、丙○○及另2 名由辛○○、酉○○、巳○所指派一同前往之
      真實姓名年籍不詳、綽號為「倫倫」、「大豪」之人，共
      同對戌○○之友人癸○○恫稱因戌○○遲延還錢、誤到戊○○小弟交保的事等詞，使癸○○心生畏懼，嗣於96年5
      月21日某時許，再由丙○○前往癸○○位於新竹縣竹東鎮
      之住處，向癸○○恫稱因戌○○遲延還錢、誤到戊○○小
      弟交保的事、戌○○必須另外負擔4 萬元等詞，使癸○○
      心生畏懼後，戊○○再號令另1 名真實姓名年籍不詳之人
      ，於當日前往癸○○上開住處，向癸○○取款5 萬5,00 0
      元得逞。
（七）戊○○與乙○○、己○○、丙○○、壬○○、甲○○（乙○○等5 人所涉恐嚇取財未遂等罪，均由本院另行以96年
      度訴字第710 號宣示判決筆錄，分別判處有期徒刑5 月、
      4 月）、申○○（由檢察官另行偵辦中）等人，共同出於
      為自己不法所有目的及剝奪他人行動自由的犯罪意思聯絡
      及行為分擔，以介入排解子○（真實姓名年籍詳卷）與壬○○間之債務問題及解決戊○○、壬○○、子○間感情糾紛為
      由，先由甲○○、丙○○假藉為中間人，欲替子○聯繫戊○○以商討解決上開債務問題，而探知子○所在處，復告以戊○○，戊○○再號令乙○○召集人手，戊○○遂與己○○
      、申○○、壬○○、甲○○等人，於96年7 月10日晚上某
      時許，共同至子○當時位於新竹縣寶山鄉某處之所在處，先
      由戊○○出示非槍砲彈藥刀械管制條例所管制之不詳槍支
      1 把（未扣案），嗣由己○○、申○○徒手毆擊子○（傷害
      部分，未據告訴），再由申○○以言語恫稱子○須拿出錢解
      決等詞，使子○心生畏懼，嗣並共同以不法腕力將子○帶上申
      ○○所駕駛車號不詳之自用小客車，以非法方法剝奪子○的
      行動自由，欲帶至不詳處所，以達其等恐嚇取財之目的，
      惟嗣申○○駕車搭載己○○、甲○○及子○，車行至新竹市
      ○○路、食品路路口停等交通號誌時，子○即趁隙跳車逃逸
      致未遭取財得逞。
（八）戊○○明知海洛因為毒品危害防制條例第2 條第2 項第1
      款所管制之第一級毒品，不得非法持有及轉讓，竟分別基
      於無償轉讓第一級毒品海洛因的犯罪意思，仍於96年4 月
      初某日、96年8 月初某日，以號碼為0000000000號、0000
      000000號之行動電話，撥打壬○○所使用號碼為00000000
      00號、0000000000號之行動電話或號碼為（03）0000000
      號之市內電話，與壬○○聯絡後，約定在新竹市○○路10
      01號之「湖山汽車旅館」，轉讓第一級毒品海洛因1 小包
      予壬○○施用，前後共計轉讓2 次。嗣戊○○於96年7 月
      11日凌晨0 時30分許，在位於新竹市○區○○路193 號之
      「普邑斯商務旅館」305 號房內查獲，並扣得第一級毒品
      海洛因5 包（毛重3.6 公克）；另於96年8 月12日晚上7
      時30分許，在位於新竹市○○街之「月圓汽車旅館」212
      號房內為警拘提，並扣得第一級毒品海洛因6 包（毛重6.
      18公克）（所扣毒品因另涉及販賣部分，爰不予宣告沒收
      銷燬）。
（九）戊○○明知安非他命類藥品係經行政院衛生署公告禁止使
      用之禁藥，亦為毒品危害防制條例第2 條第2 項第2 款所
      管制之第二級毒品，不得非法持有及轉讓，竟仍分別基於
      轉讓安非他命的犯罪意思，分別為下述轉讓安非他命行為
      ：
  １、(1)於96年4 月初某日，在真實姓名年籍不詳、綽號「小朱
      」之人位於行政院衛生署新竹醫院附近之住處，轉讓安非
      他命予丁○○施用；(2)再於96年5 月間某日，亦在上開「
      小朱」之人之住處，轉讓安非他命予丁○○施用。
  ２、(1)於96年5 月間某日，在位於新竹市○○路○ 段729 號之
      「馬德里汽車旅館」轉讓安非他命予Ｅ○○施用；(2)再於
      約2 日後，亦在上開汽車旅館，轉讓安非他命予Ｅ○○施
      用。
  ３、於96年8 月11日某時許，在新竹市○○路166 巷4 號3 樓
      ，轉讓安非他命予丙○○施用。嗣戊○○於96年7 月11日
      凌晨0 時30分許，在位於新竹市○區○○路193 號之「普
      邑斯商務旅館」305 號房內查獲，並扣得第二級毒品安非
      他命21包（毛重12.2公克）；另於96年8 月12日晚上7 時
      30分許，在位於新竹市○○街之「月圓汽車旅館」212 號
      房內為警拘提，並扣得第二級毒品安非他命10包（毛重8.
      46公克）、電子磅秤1 台及分裝袋4 只（所扣毒品等物因
      另涉及販賣部分，爰不予宣告沒收銷燬及不予宣告沒收；
      起訴書另記載戊○○涉犯組織犯罪及強制罪的部分《即起
      訴書犯罪事實欄二、（六）》予以減縮，又起訴書原認被
      告係犯毒品危害防制條例第8 條第2 項之轉讓第二級毒品
      罪，應更正為藥事法第83條第1 項之轉讓禁藥罪，業經蒞
      庭之公訴檢察官於97年2 月22日本院協商程序時當庭更正
      ；另傷害部分業據撤回告訴；又起訴書戊○○涉犯販賣第
      一級、第二級毒品的部分，由本院另行審結）。
三、處罰條文：
    兒童及少年福利法第70條第1 項，毒品危害防制條例第8 條
    第1 項，藥事法第83條第1 項，刑法第28條、第302 條第1
    項、第305 條、第346 條第1 項、第2 項、第3 項、第25條
    第2 項、第55條、第47條第1 項、第51條第5 款，中華民國
    九十六年罪犯減刑條例第2 條第1 項第3 款、第7 條、第10
    條第1 項。
四、協商判決除有刑事訴訟法第455 條之4 第1 項第1 款之於本
    訊問程序終結前，被告撤銷協商合意或檢察官撤回協商聲請
    者；第2 款之被告協商之意思非出於自由意志者；第4 款之
    被告所犯之罪非第455 條之2 第1 項所定得以協商判決者；
    第6 款之被告有其他較重之裁判上一罪之犯罪事實者；第7
    款之法院認應諭知免刑或免訴、不受理者等情形之一，及違
    反同條第2 項之法院應於協商合意範圍內為判決；法院為協
    商判決所科之刑，以宣告緩刑或2 年以下有期徒刑、拘役或
    罰金為限之規定外，檢察官與被告均不得上訴。
五、如有前項得上訴之情形，得自收受宣示判決筆錄送達之日起
    10日內，向本院提出上訴書狀，上訴於第二審法院。
中    華    民    國    97    年    3     月    14    日
                  刑事第四庭書  記  官  鄧雪怡
                            審判長法官  馮俊郎
以上正本證明與原本無異。
中    華    民    國    97    年    3     月    14    日
                            書  記  官  鄧雪怡
附錄本案處罰實體法條全文：
＊刑法第302 條第1 項：
私行拘禁或以其他非法方法，剝奪人之行動自由者，處5 年以下
有期徒刑、拘役或300 元以下罰金。（罰金之貨幣單位改為新臺
幣，並提高為30倍）
＊刑法第305 條：
以加害生命、身體、自由、名譽、財產之事，恐嚇他人致生危害
於安全者，處2 年以下有期徒刑、拘役或300 元以下罰金。（罰
金之貨幣單位改為新臺幣，並提高為30倍）
＊刑法第346 條：
意圖為自己或第三人不法之所有，以恐嚇使人將本人或第三人
  之物交付者，處6 月以上5 年以下有期徒刑，得併科1 千元以
  下罰金。（罰金之貨幣單位改為新臺幣，並提高為30倍）
以前項方法得財產上不法之利益，或使第三人得之者，亦同。
前2 項之未遂犯罰之。
＊毒品危害防制條例第8 條第1 項：
轉讓第一級毒品者，處1 年以上7 年以下有期徒刑，得併科新臺
幣100 萬元以下罰金。
＊藥事法第83條第1 項：
明知為偽藥或禁藥，而販賣、供應、調劑、運送、寄藏、牙保、
轉讓或意圖販賣而陳列者，處7 年以下有期徒刑，得併科新臺幣
500 萬元以下罰金。


司法院資訊處製作；財團法人民間司法改革基金會備份。
